臺灣高等法院刑事裁定
110年度毒抗字第1139號
抗  告  人
即  被  告  陳威宇


上列抗告人因違反毒品危害防制條例案件，不服臺灣臺北地方法
院中華民國110年6月25日裁定（110年度毒聲字第594號），提起
抗告，本院裁定如下：
    主  文
抗告駁回。                                              
    理  由
一、原裁定意旨略以：抗告人即被告甲○○（下稱抗告人）基於施
    用第二級毒品之犯意，於民國110年1月15日為警採尿前回溯
    96小時內某時，在臺北市中山區林森北路某酒店內，以將甲
    基安非他命摻入飲料後飲用之方式施用第二級毒品甲基安非
    他命1次之事實，業經抗告人坦承，且抗告人為警查獲後所
    採集之尿液檢體，經台灣尖端先進生技醫藥股份有限公司以
    酵素免疫分析法（EIA）初步檢驗，再以氣相層析質譜儀法
    （GC∕MS）確認檢驗，檢驗結果就甲基安非他命呈陽性反應
    。而以氣相層析質譜儀之方法作藥物及其代謝產物之定性及
    定量分析檢驗者，幾乎不會有偽陽性反應產生，亦即如尿液
    中未含有毒品之反應者，即不可能產生因藥物所引起之偽陽
    性反應，此經行政院衛生署管制藥品管理局（已改制為衛生
    福利部食品藥物管理署，下同）92年6月20日管檢字第09200
    04713號函示明確，且服用安非他命後24小時內約有服用量
    之30％以原態排泄於尿液中，3至4天內排泄總量為90％；甲基
    安非他命服用後24小時內約有服用量之70％排泄於尿液中；
    上開毒品施用後於尿液中可檢出時間，受施用劑量、施用方
    式、飲水量多寡、個人體質及其代謝情況等因素影響，因個
    案而異。一般可檢出之時間為安非他命1至4天、甲基安非他
    命1至5天，此亦有行政院衛生署管制藥品管理局92年3月10
    日管檢字第0920001495號函可參。堪認抗告人確有於上開時
    、地，施用第二級毒品甲基安非他命。又抗告人前未曾受觀
    察、勒戒，有卷附之本院被告前案紀錄表在卷可按，依前揭
    說明，抗告人本件施用毒品案件，即應依法令入勒戒處所施
    以觀察、勒戒等語。
二、抗告意旨略以：抗告人之尿液採驗結果雖呈陽性反應，然檢
    察官未曾予其就是否適於戒癮治療等表示意見之機會，原審
    法院亦未為之，是均已侵害其聽審權。又原裁定僅以抗告人
    確有安非他命之陽性反應，做為命其進行觀察勒戒之唯一依
    據，卻未曾有任何說明論述抗告人有因成癮至難以控制自己
    意志及行動之狀態，且不得不以拘禁處分助其戒毒。是以，
    原裁定針對觀察勒戒之必要性既未為任何之說明，洵有裁量
    怠惰之嫌。為此請求撤銷原裁定云云。
三、按犯毒品危害防制條例第10條之罪者，檢察官應聲請法院裁
    定，令被告入勒戒處所觀察、勒戒，其期間不得逾2月；本
    法第20條第1項及第23條第2項之程序，於檢察官先依刑事訴
    訟法第253條之1第1項、第253條之2第1項第4款至第6款或第
    8款規定，為附條件之緩起訴處分時，不適用之；前項緩起
    訴處分，經撤銷者，檢察官應繼續偵查或起訴；檢察官依刑
    事訴訟法第253條之2第1項第6款規定為緩起訴處分前，應徵
    詢醫療機構之意見；必要時，並得徵詢其他相關機關（構）
    之意見；刑事訴訟法第253條之2第1項第6款規定之緩起訴處
    分，其適用戒癮治療之種類、實施對象、內容、方式、執行
    醫療機構或其他機構與其他相關事項之辦法及完成戒癮治療
    之認定標準，由行政院定之，毒品危害防制條例第20條第1
    項、第24條分別定有明文。足見本法係採行「觀察、勒戒」
    與「附條件之緩起訴處分」並行之雙軌模式。前者係以監禁
    式治療為特色，係一種針對受處分人將來之危險所為預防、
    矯正措施之保安處分，目的在求短時間內隔絕施用毒品者之
    毒品來源，務使其專心戒除毒癮之強制規定；後者則係以社
    區醫療處遇替代監禁式治療，使尚未嚴重成癮或衷心戒毒之
    施用毒品者得以繼續其正常家庭與社會生活，避免其等因尋
    求戒癮治療而失去親情支持或被迫中斷學業、工作。立法者
    既賦予檢察官選擇上述雙軌制度之權限，則檢察官之職權行
    使，法院原則上應予尊重，僅就檢察官之判斷有違背法令、
    事實認定有誤或其他裁量重大明顯瑕疵等事項，予以有限之
    低密度審查（本院107年法律座談會第22號審查意見及106年
    法律座談會第37號審查意見參照）
四、經查：
（一）抗告人有於前揭時、地，施用第二級毒品甲基安非他命之
      事實，業據其於偵查中坦承不諱（見110年度毒偵字第994
      號卷【下稱毒偵卷】第54頁），且抗告人為警查獲後所採
      集之尿液檢體，經台灣尖端先進生技醫藥股份有限公司以
      酵素免疫分析法（EIA）初步檢驗，再以氣相層析質譜儀
      法（GC∕MS）確認檢驗，檢驗結果確呈甲基安非他命陽性
      反應，有臺北市政府警察局偵辦毒品案件尿液檢體委驗單
      、台灣尖端先進生技醫藥股份有限公司濫用藥物檢驗報告
      （見毒偵卷第23至25頁）在卷可參，而以氣相層析質譜儀
      之方法作藥物及其代謝產物之定性及定量分析檢驗者，幾
      乎不會有偽陽性反應產生，亦即如尿液中未含有毒品之反
      應者，即不可能產生因藥物所引起之偽陽性反應，前經行
      政院衛生署管制藥品管理局92年6月20日管檢字第0920004
      713號函示明確，且服用安非他命後24小時內約有服用量
      之30％以原態排泄於尿液中，3至4天內排泄總量為90％；甲
      基安非他命服用後24小時內約有服用量之70％排泄於尿液
      中；上開毒品施用後於尿液中可檢出時間，受施用劑量、
      施用方式、飲水量多寡、個人體質及其代謝情況等因素影
      響，因個案而異。一般可檢出之時間為安非他命1至4天、
      甲基安非他命1至5天，亦有前行政院衛生署管制藥品管理
      局92年3月10日管檢字第0920001495號函釋明，均為法院
      職務上所已知。堪認抗告人確有於上開時、地，施用第二
      級毒品甲基安非他命之事實。又抗告人前未曾因施用毒品
      犯行受觀察、勒戒處分，復有本院被告前案紀錄表附卷可
      佐（見本院卷第15頁），是其係初犯施用第二級毒品犯行
      ，亦堪認定。故原審法院據此認其有施用第二級毒品甲基
      安非他命之犯行，裁定應送勒戒處所施以觀察、勒戒，尚
      無不合。
（二）抗告人雖執前詞提起抗告。惟按毒品危害防制條例第20條
      、第24條規定對於「初犯」及「3年後再犯」毒癮治療方
      式，採行「觀察、勒戒」與「緩起訴之戒癮治療」並行之
      雙軌模式，並無「緩起訴之戒癮治療」應優先於「觀察、
      勒戒」之強制規定。檢察官自得按照個案情形，依法裁量
      決定採行何者為宜。且觀諸毒品危害防制條例之全部條文
      ，並無課以檢察官於聲請觀察、勒戒裁定前，應訊問被告
      是否同意觀察、勒戒之規定，檢察官亦無於聲請書中說明
      不命被告接受戒癮治療理由之義務。又「檢察官為附命完
      成戒癮治療之緩起訴處分前，應向被告說明緩起訴處分之
      應遵守事項，得其同意後，再指定其前往治療機構參加戒
      癮治療。未成年之被告，並應得其法定代理人之同意」，
      「毒品戒癮治療實施辦法及完成治療認定標準」第4條亦
      有明文。是受戒癮治療者必須自行前往治療機構接受戒癮
      治療並遵守一定事項，一旦違反，其緩起訴處分即有可能
      遭到撤銷，並由檢察官繼續偵查或起訴。故如檢察官欲依
      毒品危害防制條例第24條規定，以緩起訴方式替代觀察、
      勒戒時，始應詢問行為人是否同意接受戒癮治療。是緩起
      訴之戒癮治療應屬法律賦予檢察官偵查裁量結果之作為，
      不得認為係施用毒品者所享有之權利。而是否給予施用毒
      品者為附命完成戒癮之緩起訴處分，既屬檢察官之職權，
      自非法院所得介入審酌。從而，檢察官於偵查中縱未就應
      聲請觀察、勒戒或給予緩起訴處分之相關裁量要件予以訊
      問，或原審法院未傳訊被告到庭陳述意見，逕依卷附訴訟
      資料審理後，裁定被告應送勒戒處所觀察、勒戒，並無違
      反正當法律程序或違反比例原則裁量違法，難謂有抗告人
      所指違反程序或侵害被告聽審權之情，是上開抗告意旨所
      辯，均非有據。
五、綜上所述，原審法院裁定抗告人應送勒戒處所觀察、勒戒，
    經核其認事用法並無違誤，抗告意旨指摘原裁定不當，請求
    撤銷原裁定云云，核無理由，應予駁回。
據上論斷，應依刑事訴訟法第412 條，裁定如主文。
中　　華　　民　　國　　110 　年　　8 　　月　  9 　　日
                  刑事第十一庭  審判長法　官  周煙平
                                      法　官  連育群
                                      法　官  吳炳桂
以上正本證明與原本無異。
不得再抗告。
                                      書記官  陳淑婷
中　　華　　民　　國　　110 　年　　8 　　月　　9 　　日